【裁判字號】    98,訴,1104
【裁判日期】    980731
【裁判案由】    偽造文書等
【裁判全文】
臺灣臺北地方法院刑事判決              98年度訴字第1104號
公  訴  人  臺灣臺北地方法院檢察署檢察官
被      告  乙○○
上列被告因偽造文書等案件，經檢察官提起公訴（九十八年度偵
字第一一六三一號），被告於準備程序中就被訴事實為有罪之陳
述，經本院合議庭裁定改用簡式審判程序，判決如下：
    主  文
乙○○犯如附表編號一至六所示意圖為自己不法之所有，以詐術
使人將本人之物交付，共陸罪（詳如附表編號一至六所示），各
罪應處之刑、應減之刑及易科罰金折算標準，均詳如附表編號一
至六所示；應執行有期徒刑陸月，如易科罰金，以新臺幣壹仟元
折算壹日；緩刑貳年。
    事  實
一、乙○○自民國九十五年七月間起，受僱於臺北市○○○路○
    段一○○號四樓Ｂ室甲○○○○有限公司（下稱甲○○○○
    ）擔任會計助理，負責依其統計該旅行社業務員應領得款項
    之結果製作明細表，再將其所製作明細表連同按明細表列載
    金額填製之中國信託商業銀行所開設第000000000
    000號帳戶（戶名：甲○○○○）提款憑證交由會計羅怡
    慧初審、負責人丙○○覆核通過後，由丙○○於提款憑證上
    蓋用甲○○○○公司大、小章後，再交由乙○○持前揭提款
    憑證前往中國信託商業銀行提款後轉匯款項予各該業務員，
    以此模式協助處理甲○○○○之款項發放事務；詎乙○○竟
    於如附表編號一至六所示時間，在甲○○○○內，分別基於
    意圖為自己不法所有之犯意，將已欲領取之款項添入業務員
    傅金純、羅慧中應領取款項內，並將上揭虛偽不實事項登載
    於其業務上所製作明細表，持上揭虛偽不實明細表連同提款
    憑證交由不知情之會計羅怡慧核對後，轉交由丙○○覆核而
    行使之，足以生損害於甲○○○○對會計事務管理之正確性
    ，致使丙○○陷於錯誤，同意核撥上揭金額並於提款憑證用
    印，乙○○復持提款憑證前往中國信託銀行領款，並將所詐
    得如附表編號一至六所示溢領款項匯入其於中國信託商業銀
    行所開設第000000000000號帳戶內，以上接方
    式共計詐得款項二十四萬二千七百七十五元（詳細詐騙時間
    、方法及金額，詳如附表編號一至六所示）。
二、案經甲○○○○訴由臺灣臺北地方法院檢察署檢察官偵查起
    訴。
    理  由
壹、程序部分：
    按被告以外之人於審判外之言詞或書面陳述，除法律有規定
    者外，不得作為證據，刑事訴訟法第一百五十九條第一項定
    有明文；另按被告以外之人於審判外之陳述，雖不符前四條
    之規定，而經當事人於審判程序同意作為證據，法院審酌該
    言詞陳述或書面陳述作成時之情況，認為適當者，亦得為證
    據；當事人、代理人或辯護人於法院調查證據時，知有第一
    百五十九條第一項不得為證據之情形，而未於言詞辯論終結
    前聲明異議者，視為有前項之同意；同法第一百五十九條之
    五規定甚明。本案所據以認定被告乙○○犯罪事實之證據，
    其中部分屬傳聞證據，因公訴人及被告於本院言詞辯論終結
    前均未對其證據能力聲明異議，本院認該等傳聞證據作成之
    情況亦無不當之情形，依刑事訴訟法第一百五十九條之五規
    定，該等傳聞證據均具備證據能力，合先敘明。
貳、實體部分：
一、上揭事實業據被告乙○○於偵查（見九十八年度他字第三一
    六四號卷第五一、五二頁）及本院準備程序（見本院卷第二
    五、二六頁）、審理程序（見本院卷第二九頁反面）中坦承
    不諱，經核與告訴代理人即甲○○○○負責人丙○○於警詢
    （見九十八年度他字第三一六四號卷第二六至二八頁）、偵
    查（見九十八年度他字第三一六四號卷第五一、五二頁）中
    指訴受害情節相符，並有中國信託商業銀行提款憑證暨存入
    憑證（見九十八年度他字第三一六四號卷第五至二十頁及（
    見九十八年度偵字第一一六三一號卷第六、七頁）、被告於
    九十七年三月三十一日所書立悔過書（見九十八年度他字第
    三一六四號卷第三頁）、甲○○○○員工離職申請書（見九
    十八年度他字第三一六四號卷第四頁）及甲○○○○明細表
    （見本院卷第三十頁）等資料附卷足憑，足徵被告所為上揭
    自白，核與事實相符，堪以採信。綜上所述，被告所為上揭
    行使業務上登載不實文書及詐欺取財犯行，事證明確，應依
    法論科。
二、核被告所為，係犯刑法第二百十六條、第二百十五條之行使
    業務上登載不實文書罪及同法第三百三十九條第一項之詐欺
    取財罪。公訴意旨就被告行使業務上登載不實文書部分，雖
    認被告所為係犯刑法第二百十六條、第二百十條之行使偽造
    私文書罪，惟經檢察官於九十八年七月十四日於本院準備程
    序中以九十八年度蒞字第一○一八七號補充理由書更正起訴
    法條為刑法第二百十六條、第二百十五條之行使業務上登載
    不實文書罪，本院毋庸再行變更起訴法條，併予敘明。又被
    告係以一行為觸犯上揭行使業務上登載不實文書罪及詐欺取
    財罪，為想像競合犯，應從重之詐欺取財罪處斷；而被告所
    為如附表編號一至六所示各罪，犯意各別，行為互殊，應予
    分論併罰。爰審酌被告身為甲○○○○會計助理，竟利用職
    務之便，詐領如附表編號一至六所示金額，對於甲○○○○
    之財務產生一定程度之損害，惡性非輕，惟念被告於犯後主
    動向甲○○○○負責人坦承一切，並已賠償甲○○○○全部
    損失，業據告訴代理人丙○○於本院審理中確認無誤（見本
    院卷第二九頁反面），被告於偵查及本院審理中均坦承一切
    ，深表悔悟，態度良好，及其品行、生活狀況、智識程度等
    一切情狀，分別量處如主文所示之刑，並諭知易科罰金之折
    算標準。又查，被告所為如附表編號一至六所示犯罪時間均
    在九十六年四月二十四日之前，所犯非中華民國九十六年罪
    犯減刑條例第三條所列之罪，符合減刑條件，依中華民國九
    十六年罪犯減刑條例第二條第一項第三款分別減其宣告刑二
    分之一，並依中華民國九十六年罪犯減刑條例第九條、第十
    條第一項之規定，定其應執行刑，並諭知易科罰金之折算標
    準。末查，被告前未曾受有期徒刑以上刑之宣告，有臺灣高
    等法院被告前案紀錄表一件在卷可考（見本院卷第五頁），
    其因一時失慮，而犯觸犯本件之罪，犯後坦承不諱，知所悔
    悟，且主動賠償甲○○○○所受全部損失，已如前述，本院
    認其經此偵審程序之教訓後，當知警惕而無再犯之虞，爰併
    宣告緩刑二年，用啟自新，以勵來茲。至上揭虛偽不實明細
    表，雖係被告犯業務上登載不實文書罪所生之物，然業已交
    付予甲○○○○而行使之，非屬被告所有，復非義務沒收之
    物，爰不另為沒收之諭知。
據上論斷，應依刑事訴訟法第二百九十九條第一項前段、第二百
七十三條之一第一項，刑法第二百十六條、第二百十五條、第三
百三十九條第一項、第五十五條、第五十一條第五款、第四十一
條第一項前段、第七十四條第一項第一款，中華民國九十六年罪
犯減刑條例第二條第一項第三款、第九條、第十條第一項，刑法
施行法第一條之一第一項、第二項前段，判決如主文。
本案經檢察官羅月君到庭執行職務。
中    華    民    國    98    年    7     月    31    日
                  刑事第十四庭  法  官  李家慧
以上正本證明與原本無異。
如不服本判決應於收受送達後10日內向本院提出上訴書狀，並應
敘述具體理由；其未敘述上訴理由者，應於上訴期間屆滿後20日
內向本院補提理由書（均須按他造當事人之人數附繕）「切勿逕
送上級法院」。
                                書記官  鄭淑丰
中    華    民    國    98    年    7     月    31    日
附錄本件論罪科刑法條：
中華民國刑法第215條
（業務上文書登載不實罪）
從事業務之人，明知為不實之事項，而登載於其業務上作成之文
書，足以生損害於公眾或他人者，處3年以下有期徒刑、拘役或5
百元以下罰金。
中華民國刑法第216條
（行使偽造變造或登載不實之文書罪）
行使第 210 條至第 215 條之文書者，依偽造、變造文書或登載
不實事項或使登載不實事項之規定處斷。
中華民國刑法第339條
（普通詐欺罪）
意圖為自己或第三人不法之所有，以詐術使人將本人或第三人之
物交付者，處5年以下有期徒刑、拘役或科或併科1千元以下罰金
。
以前項方法得財產上不法之利益或使第三人得之者，亦同。
前二項之未遂犯罰之。


司法院資訊處製作；財團法人民間司法改革基金會備份。
